【裁判字號】    95,竹簡,534
【裁判日期】    971120
【裁判案由】    損害賠償
【裁判全文】
臺灣新竹地方法院民事簡易判決         95年度竹簡字第534號
原      告  甲○○
訴訟代理人  房阿生律師
複代理人    戴愛芬律師
被      告  丁○○
訴訟代理人  張堂歆律師
訴訟代理人  丙○○
上列當事人間損害賠償事件，本院於民國97年11月6日辯論終結
，判決如下：
    主      文
被告應給付原告新台幣壹拾玖萬玖仟貳佰柒拾柒元及自民國九十
四年十一月二十七日起至清償日止，按年利率百分之五計算之利
息。
原告其餘之訴駁回。
訴訟費用由被告負擔五分之三，餘由原告負擔。
本判決第一項得假執行；但如被告於假執行程序實施前，以新台
幣陸萬柒仟元為原告預供擔保後，得免為假執行。
    事 實 及 理 由
壹、原告主張：
一、被告於民國 (下同)93年2月6日凌晨2時許，駕駛自有車號
    6P-9881 號台塑廠牌黑色自小客車（車型為「台塑一號」）
    ，沿新竹市○○路由北往南方向行駛，行經新竹市○○路○
    段49號對向車道，原應注意迴轉應先看清無來往車輛，且駕
    駛汽車應遵守道路交通標線之指示行駛於車道內，不得駛出
    路面外側邊緣，又行駛中應注意車前狀況，並隨時採取必要
    之安全措施，竟疏未注意，於迴轉入南往北方向車道時駛出
    慢車道外，致右前車頭撞及沿經國路由南往北方向騎乘腳踏
    車行駛於路肩之原告，並將原告推撞至路旁停放之自用小貨
    車間，導致原告因遭猛力擠壓而受有右側脛骨上端合併關節
    面骨折、
    右膝部撕裂傷及頭皮8公分撕裂傷之傷害。被告上述過失傷
    害犯行，業經本院94年度交訴字第25號及臺灣高等法院94年
    度上訴字第141號刑事判決有期徒刑3月確定。
二、按因故意或過失，不法侵害他人之權利者，負損害賠償責任
    ；不法侵害他人之身體或健康者，對於被害人因此喪失或減
    少勞動能力或增加生活上之需要時，應負損害賠償責任；不
    法侵害他人之身體、健康、名譽、自由、信用、隱私、貞操
    ，或不法侵害其他人格法益而情節重大者，被害人雖非財產
    上之損害，亦得請求賠償相當之金額，民法第184條第1項、
    第193條第1項及第195條第1項分別定有明文。準此，原告請
    求賠償之範圍及金額如下：
（一）醫藥費用：
      原告於衛生署新竹醫院住院共10日，支出住院醫療費用新
      臺幣（下同）5,706元，以及自車禍發生時至94年10月26
      日之門診費用共4,887元，二者共計10,593元。
（二）喪失勞動能力之損失：
      原告於工地擔任清潔工，每日日薪為1,200元，每月工作
      26日，故每月薪資為31,200元。又原告自93年2月發生車
      禍至93年7月，共計6個月時間無法工作，故請求187,200
      元。
（三）精神上之慰撫金：
      原告本是一身體健康之人，如今因被告之過失害行為，中
      斷原本之健康生活，原告更因車禍必須忍受身體上之痛苦
      ，而從事故發生至今，被告從未向原告表達歉意，也未曾
      談及和解事宜，精神上受到鉅創，因而請求精神上之慰撫
      金150,000元。
（四）合計上述金額共347,793元。
三、為此聲明：
（一）被告應給付原告347,793元，及自起訴狀繕本送達翌日起
      至清償日止，按年息百分之5計算之利息。
（二）訴訟費用由被告負擔。
（三）對於第一項之請求，請依職權宣告假執行。
貳、被告抗辯：
一、被告並未與原告發生車禍：
（一）事故現場設置有安全島，車輛不可能迴轉：
  １、依被告另涉之刑事案件偵查卷宗（即臺灣新竹地方法院檢
      察署93年度偵字第2521號偵查卷宗，下稱偵查卷）所附道
      路交通事故調查報告表內現場圖所示，現場道路設有安全
      島，並無空間可供被告車輛迴轉。詎該刑事案件於本院審
      理時，證人潘宗嘉竟證稱：（問：93年2月6日工作時有無
      看到本件事故？）有，…，當天我在櫃台上看到監視器中
      有壹台車迴轉過來，撞到壹台腳踏車…云云，與現場道路
      實況不符。
  ２、又潘宗嘉於刑事案件偵訊時證稱：（當時情形？）當時我
      在店裡看監視器看到肇事者的車輛從對向中央分隔島旁紅
      綠燈迴轉後車頭右前方撞上被害人且聽到有撞擊聲，…，
      再把被害人擠向停在路邊的小卡車，被害人的身體卡在小
      卡車旁邊遭到肇事的車輛側向輾過云云（見偵查卷）。惟
      查：
    (1)除與現場道路狀況不符外，更不可能車輛迴轉後車頭即撞
      到原告。
    (2)現場圖並無繪製有任何小卡車停放的紀錄。
    (3)現場圖血跡係在路邊實線上，應即係原告倒地之處，再從
      腳踏車在前方路邊，兩者中間有散落物觀之，肇事者輛之
      散落物如何能落在腳踏車與血跡之中間？
    (4)如果是車輛擦撞到原告而已，依反作用力的力學表現，車
      輛斷落的保險桿，不可能掉在腳踏車的旁邊。
  ３、潘宗嘉又稱：「（問：從你櫃台跑到馬路要多少時間？）
      兩秒。」、「（問：有看到被害人被肇事車輛輾過？）有
      ，被車子保險桿和側邊輾過。」、「（問：你出來之後該
      車還在現場？）是，我出去還看到該車正在側身壓被害人
      。」云云，然：
    (1)若車輛係從原告腳踏車後方擦撞，亦是瞬間之事，證人從
      店內走到門外，又如何能從頭到尾看到車禍之連續狀況。
    (2)查潘宗嘉上班處所乙○○○○○之監視器僅裝設在門外之
      柱子上方，監視方向固定，所能監視的範圍小且局限於門
      口而已，實際上並無法監視到整個道路行車的狀況，可證
      潘宗嘉所述，均與事實不符。
    (3)又潘宗嘉於警詢（見偵查卷宗）時證稱：我看到是台朔廠
      牌汽車、車號6P─9881、車身深暗色，現場並遺留一塊該
      肇事車輛撞擊後掉落塑膠殼云云。檢察官偵查中（見偵查
      卷宗）則稱：肇事者的車輛是台朔的、暗色的，現場留有
      他撞擊後保險桿，我並且記下他的車號為6P─9881云云。
      惟在本院刑事案件即94年度交訴字第25號審理時卻稱：車
      牌是別人看到告訴我的云云（見該案件刑事審理卷宗，下
      稱本院刑事審理卷宗），前後不一且矛盾。
    (4)潘宗嘉另稱：當時是那輛車上的四個人叫我過去，因為我
      是第一個到的人云云（見同上卷宗）。若真有此回事，則
      車上的四個人又如何知道潘宗嘉是第一個看到的人，與常
      情不符。
    (5)證人又稱：當時有一輛BMW跟隨著肇事車，他們也有看到
      他肇事逃逸，所以他們去追，追完之後繞回來告訴我們及
      警員車號；（問：他回來是告訴你還是員警？）現場人員
      ；（問：當場有什麼人在場？）我、交警云云（見同上卷
      宗），就誰看到車號、回來告訴誰、當時有無員警在場，
      與其在警、偵訊所述不同，在本院行交互詰問中更前後矛
      盾而不足取。
    (6)證人其後復稱：（問：從你打電話報警到員警抵達現場時
      隔多久？）十分鐘內（見同上卷宗）；而前證稱：（問：
      從事發之後，到他們折回來告訴你車號的時間？）二、三
      十秒，約半分鐘到一分鐘之內（見同上卷宗），既然員警
      係在十分鐘內才到，則看到車號之人在二、三十秒，約半
      分鐘到一分鐘之內折回來，此時員警應尚未到場，又如何
      能告訴在場的證人及交警車號呢？
    (7)證人尚稱：我只有看到該車（即BMW車）從我面前開過去
      ，…我沒有看到下一個路口，但是該車駕駛告訴我他在下
      一段東大路就停紅燈云云（見同上卷宗）。該BMW車既然
      在路口停了紅燈，等綠燈再迴轉到南下車道，南下至下一
      個路口再迴轉，再北上到金加麗門前，時間即不止五分鐘
      ，可見證人稱約二、三十秒，約半分鐘到一分鐘之內云云
      ，亦屬無稽而不足取。
    (8)被告的台朔汽車係91年7月4日核發執照使用，有行車執照
      可稽，至本件案發日期93年2月6日，近二年又五個月之久
      ，已非新車，業已行駛三萬餘公里，有保養紀錄單可稽，
      車底必存留許多污泥，如有碰撞必會有大量的掉落物掉落
      ，然證人稱：（問：如何確認碎片是肇事車輛掉下來？）
      當時一開始路面很乾淨，地上只有這片碎片云云（見同上
      卷宗），即不符常情，況：
    且車輛保險桿既已斷裂，又為何另一大半未掉落到地面，
      若是斜落到地面，也必在地面上留下刮地痕，然現場圖並
      無任何刮地痕。
    退萬步言之，若該掉落物確係從被告車輛掉落，被告也確
      係因此而到保養廠修理車子，惟該日係修護：前方保險桿
      皮，右前霧燈，內檔泥板及噴水筒等，業據台朔汽車代理
      商翰勳汽車公司維修廠廠長張紹仁證述，並有保養單可稽
      （見臺灣新竹地方法院檢察署93年度核退偵字第395號卷
      宗），既然右前霧燈也壞了，且係比保險桿更容易損毀之
      塑膠，又為何並未在事故現場留下任何碎片，反面而言，
      益證本件與被告無關。
（二）扣案之碎片之分析與釋疑：
  １、依現場圖所示，被害人血跡在前，腳踏車在其斜後方，成
      約45度角的方向，足見原告係被擦撞到，被害人倒地停留
      在血跡處，腳踏車則滑向斜前方。
  ２、原告受有脛骨上端合併關節面骨折、右膝部撕裂傷及頭皮
      8公分撕裂傷等傷害觀之，並未被車輛從身體上方輾過，
      車輛若擦撞到被害人，依擦撞之時點及反作用力看，散落
      物亦應落在外側車道上，而非在血跡及腳踏車之間。
  ３、保險桿為保護車輛之安全所設施之橫桿，「有外力碰撞才
      會裂成這樣，擦撞不太會造成斷裂」，業據張紹仁證述在
      卷（見本院刑事審理卷宗），則又如何能造成本件扣案證
      物之斷落。
  ４、退步言之，若真係車輛擦撞後掉落，依上所述，車輛係行
      駛在車道上，又有被害人倒在實線上，車輛的輪胎又如何
      能再壓到斷落物而留下清楚的胎痕？
  ５、再由扣案證物及其上輪胎痕觀之，輪胎痕清楚而整齊落在
      碎片的內側，而斷裂之斷面非常整齊，如無非常大的撞擊
      力，豈能造成？更非擦撞所能。
  ６、為澄清上開疑點，即有送請車輛測試鑑定委員會鑑定之必
      要：
    (1)造成保險桿如碎片般之斷裂，須要多大之力量？
    (2)須以何種之角度撞擊，始能造成保險桿如碎片般之斷裂？
    (3)保險桿斷裂之碎片，有無可能被該車輛之輪胎輾壓？
    (4)如可能被該車輛之輪胎輾壓，有無可能在碎片上留下清晰
      可見之輪胎痕跡？
二、對原告請求賠償金額之答辯：
（一）對診斷證明書及衛生署新竹醫院之費用證明書之真正不爭
      執，惟原告已依強制責任險之規定請領理賠，應依強制汽
      車責任保險法第30條 (按：應係第32條)之規定，予以扣
      除已受理賠之部分。
（二）原告提出之在職證明，並未記載何時起至何時止任職，茲
      否認其真正，又原告並未從事任何工作，自無任何勞動能
      力之損失可言，縱事後減縮請求，亦無從依基本工資請求
      賠償。
（三）原告並未因車禍致殘廢，亦無減損其後任何工作能力，參
      酌原告無業、深夜仍未回家等情，請求之慰撫金亦屬過高
      而不實在。
三、綜上所述，被告並未與原告發生車禍，原告依侵權行為之法
    律關係提起本件訴訟，為無理由，為此聲明：
（一）原告之訴及假執行之聲請均駁回。
（二）訴訟費用由原告負擔。
（三）如受不利判決，願供擔保請准宣告免為假執行。
參、兩造爭點：
    本件行集中審理程序，兩造經協商並簡化爭點如下：
    一、被告究竟有無本件原告主張之侵權行為？
    二、倘若被告有為本件侵行為，則就原告請求本件之損害，
        是否有據及適當？
肆、本院之認定：
一、被告究竟有無本件原告主張之侵權行為？
（一）原告主張：被告於93年2月6日凌晨2時許，駕駛自有車號
      6P-9881號台塑廠牌黑色自小客車（車型為「台塑一號」
      ），沿新竹市○○路由北往南方向行駛，行經新竹市○○
      路○段49號對向車道，原應注意迴轉應先看清無來往車輛
      ，且駕駛汽車應遵守道路交通標線之指示行駛於車道內，
      不得駛出路面外側邊緣，又行駛中應注意車前狀況，並隨
      時採取必要之安全措施，竟疏未注意，於迴轉入南往北方
      向車道時駛出慢車道外，致右前車頭撞及沿經國路由南往
      北方向騎乘腳踏車行駛於路肩之原告，並將原告推撞至路
      旁停放之自用小貨車間，導致原告因遭猛力擠壓而受有
      右側脛骨上端合併關節面骨折、右膝部撕裂傷及頭皮8公
      分撕裂傷之傷害；被告上述過失傷害犯行，業經臺灣新竹
      地方法院94年度交訴字第25號及臺灣高等法院94年度上訴
      字第141號刑事判決有期徒刑3月確定等情，並提出衛生署
      新竹醫院住院診斷證明書、本院上開刑事判決書影本各一
      件為據。
（二）被告丁○○固不否認車號6P-9881號、車型為「台塑一號
      」之台塑廠牌黑色自小客車為其所有，惟否認有上開過失
      致原告傷害之行為，並抗辯稱：93年2月6日凌晨伊在家中
      ，並未駕車出門；93年2月9日雖有將上述汽車送往新竹市
      ○○路○段147之1號台塑汽車保養廠維修，但毀損之原因
      是當日上午駕車出門時不慎擦撞車輛停放地點附近之巷道
      轉角，並非撞擊甲○○所致云云。惟查：
    1.經本院依職權調閱本院94年度交訴字第25號公共危險等刑
      事案件歷審卷宗，該案之證人潘宗嘉於本院94年度交訴字
      第25號審理時證稱：「（問：93年2月6日工作時有無看到
      本件事故？）有，因為我們店裡面有監視器，雖然沒有錄
      影，但是可以看得到外面的情形，當天我在櫃台上看到監
      視器中有壹台車迴轉過來，撞到壹台腳踏車，我聽到碰撞
      聲之後，就馬上衝出去，剛好有一輛BMW的車子經過，尾
      隨該肇事車輛，並回頭告訴我車號，我就在場等警察來，
      並且告訴警察。」、「（問：93年2月6日凌晨時，是否在
      乙○○○○○上班？）是。」、「（問：監視器看何處？
      ）兩旁馬路，來或是逆向都可以看得到。」、「（問：你
      看到監視器呈現的情形？）當時我在店裡，因為店裡有客
      人，基於職務，我要顧好店內的安全，我看著監視器，突
      然就聽到碰一聲，我看到監視器裡面，被害人騎乘腳踏車
      被擠到停在路旁的小貨車，...，我看到有人肇事很生氣
      ，所以我就跑出去。」、「（問：是聽到碰的一聲就往外
      跑？）是。」、「（問：從你櫃台跑到馬路要多少時間？
      ）兩秒。」、「（問：到了外面，有無看到監視器內的那
      台車？）有。」、「（問：有無看到該車的車牌？）沒有
      。」、「（問：有無看到該車何種廠牌？）我知道是黑色
      台塑車，因為有標誌。」、「（問：有看到被害人被肇事
      車輛輾過？）有，被車子保險桿和側邊輾過。」、「（問
      ：你出來之後該車還在現場？）是，我出去還看到該車正
      在側身壓被害人。」等語，就目擊車禍之經過與肇事車輛
      之車型、顏色及廠牌等事項，核與其先前於該案件之警詢
      、偵查中所為陳述一致，且原告於本院94年度交訴字第25
      號審理中所證述：93年2月6日凌晨2時許，伊騎乘腳踏車
      ，沿新竹市○○路由南往北行駛，車禍發生時，伊騎腳踏
      車在路邊，旁邊有一台小貨車停在路旁，然後有一台車頂
      在我的腳踏車後面，伊就卡在兩車之間，該車就是直接從
      伊後面頂過來，速度不是很快，但是伊感覺該車沒有要停
      下來的意思；伊自己有看到是一台深色的車子，撞擊之後
      就逃逸，事故發生之後潘宗嘉馬上過來協助，將伊扶在旁
      邊，然後幫忙報警及叫救護車，事後潘宗嘉有說曾目擊該
      肇事車輛車型為台塑廠牌之汽車，但是車號是有人看到後
      掉頭回來講的等語相合。又該證人潘宗嘉與兩造均素不相
      識，亦無特殊利害關係，且事發時其任職之新竹市○○路
      ○段47號「乙○○○○○」，確實緊鄰事故地點旁，有現
      場照片1張及道路交通事故現場圖影本1件（見93年度偵字
      第2521號偵查卷第13頁、第18頁上方）可稽，則其所為上
      開證述自足採信。被告雖質疑：證人潘宗嘉於警詢及偵查
      中均陳稱有看到肇事車輛之車牌，且就目擊車號之人轉告
      車號時警員是否在場乙節前後所述不一，可見其所述全非
      事實；並提出一件內記載報導證人潘宗嘉涉嫌竊取店內財
      物之報紙，辯稱其於上開車高過失傷害案件等所為證詞無
      可信云云。然證人潘宗嘉與本件車禍責任之歸屬並無利害
      關係已如前述，自無甘冒偽證罪責以構陷被告入罪之動機
      ，且衡諸本案事故後肇事車輛逃逸之危急情形下，本不能
      期待並無豐富車禍事故處理經驗之目擊者對於各項細節均
      能記憶清晰，遑論事發迄今已逾1年半情況下，更不能強
      求證人於原審做證時所述能夠鉅細靡遺，被告徒執事故發
      生時之細節事項全盤否定證人之證言，已屬無理，被告漫
      指證人潘宗嘉所言全屬不實，並非可取；另縱認證人潘宗
      嘉嗣後另涉犯其刑竊盜等刑事案件，亦與其與本件相關之
      證詞真偽無必然之關聯性，被告以此抗辯其證詞全然無可
      信乙節，亦無足採。
    2.上開本院94年度交訴字第25號刑事案件扣案車禍現場遺留
      之黑色保險桿皮碎片1片，業據該案證人潘宗嘉確認係在
      事故現場所尋獲者無誤，其並證稱：當時一開始路面很乾
      淨，地上只有這片碎片，因為掉落的位置在原告的身後，
      伊判斷係肇事車輛所遺留等語。又上開黑色保險桿皮碎片
      1 片經員警張義淦送至新竹市○○路○段147之1號台塑汽
      車保養廠，經該廠廠長張紹仁依據碎片內側之台塑汽車商
      標及原物料編號確認係與被告所有台塑廠牌汽車同型之台
      塑一號汽車所有，且為該款車型之保險桿右前側轉角處乙
      節，為該案證人張紹仁、張義淦於本院94年度交訴字第25
      號刑案審理時所證實。經核對該卷內道路交通事故現場圖
      影本所繪製之散落物位置，該黑色保險桿外殼碎片掉落處
      緊鄰原告騎乘之腳踏車倒地位置，且係在事故地點新竹市
      ○○路○段49號前之路面邊緣線外尋獲，顏色、位置復與
      證人潘宗嘉及原告之指證肇事車輛顏色與撞擊方式吻合，
      堪認係肇事車輛所遺留。被告雖稱該碎片有可能為其他車
      輛先前遺留云云，然以該黑色保險桿外殼碎片頗大，外觀
      完整，又係在路肩明顯位置並緊鄰原告腳踏車倒地處後方
      ，證人潘宗嘉及原告當無誤認之可能，被告此部分所辯無
      可採信。
    3.被告於93年2月9日將其所有6P-9881號汽車送往新竹市○
      ○路○段147之1號台塑汽車保養廠修復該車損壞之車前保
      險桿皮、右前霧燈、內檔泥板、噴水筒之情，為另案證人
      張紹仁於上開本院94年度交訴字第25號刑案審理時所證述
      無訛 (見該94年度交訴字第25號卷94年5月4日筆錄第8至
      13 頁)，並有「台塑一號」汽車保險桿圖、維修記錄各1
      紙及汽車行車執照正反面影本1份影本為憑（見93年度核
      退偵字第395號卷第15-1 6頁）。以上開車輛之毀損位置
      均集中在右前側，且保險桿皮損壞乙節亦與現場拾獲同型
      車輛專用保險桿碎片之跡證相符，顏色亦俱為黑色。該刑
      事案件證人張紹仁於本院94年度交訴字第25號審理訊問時
      亦證述：保險桿皮必須有外力頂撞才會斷裂，一般非垂直
      的擦撞不會造成保險桿皮斷裂等語，足認原告及該案證人
      潘宗嘉所指述：原告遭被告所有上述汽車右前側猛力衝撞
      ，並將原告之人車擠壓於路旁停放車輛之間等情，應與事
      實相符。被告固於上開刑事案件及本件辯稱：上開毀損係
      因93年2月9日上午8時許，伊搭載女友楊蕙君 (現為被告
      之妻)上班時，在車輛停放處巷內行駛時不慎右側撞及巷
      口牆角，伊向左轉出去所致云云，並提出照片3張為證（
      見本院94年度交訴字第25號刑事案卷影本第55頁）。然被
      告於本院94年度交訴字第25號審訊問時既堅稱：撞到牆角
      時車速僅10餘公里等語，並於警詢時供稱：肇事時只剛起
      步而已，時速不超過20公里，該案證人楊蕙君亦於本院94
      年度交訴字第25號審理中證稱：「（問：撞到牆角的力量
      是否很大？）車子才剛起步而已，車子是停在我們撞擊點
      的旁邊，因為是停在巷子旁邊。」等語，則以上開時速20
      公里內之車速應不足以造成車輛之嚴重毀損，但觀之被告
      所有上述汽車除保險桿皮已破裂外，甚至保險桿皮內所包
      覆之右前霧燈、內檔泥板及引擎蓋內之噴水筒均已受損，
      參酌另案證人張紹仁證稱：一般非垂直的擦撞不會造成保
      險桿皮斷裂等語，可見被告辯稱係於低慢速行駛間擦撞牆
      壁云云有違常情。又對於車輛撞擊牆角之情形，證人楊蕙
      君證稱：「（問：撞牆之後，車子停下來之後，有無倒車
      還是直接拉出去？）因為撞到的巷子很小，我們下去看，
      車子有開前面一點，我們才能夠下車。」、「（問：剛剛
      說車子往前是車子整過通過撞擊的地方，往前是往前多遠
      ？）半個車身，我記得可以打開門。」、「（問：車子撞
      到之後還是有往前開，然後才停下來？）是，撞到之後，
      車子還是可以往前開。」云云，與被告所稱：當時是擦撞
      ，伊再往左邊彎之後再往前開等語已有歧異，且無論係以
      該案證人楊蕙君所述撞擊後繼續直行，抑或依被告所述擦
      撞後略微左彎後直行，該自小客車右側車身均應會有大範
      圍刮擦受損，但依維修記錄顯示該汽車並無任何板金或烤
      漆之記錄，足見該案證人楊蕙君與被告所述均顯違經驗法
      則，皆無得採信。另證人楊蕙君於本院94年度交訴字第25
      號審理時證稱：當日停車處距離擦撞牆角處達100公尺；
      被告當時車速約30、40公里，亦與其先前所述汽車係停在
      撞擊點旁及被告自陳車速不超過20公里各節矛盾。況該案
      證人楊蕙君於本院94年度交訴字第25號審理中接受公訴人
      詰問及臺灣高等法院刑事庭訊問時，不僅對於事發當時居
      住之處所地址及何時搬遷等事項均無法明確回答，對於車
      輛撞及牆角及受損情形，或推稱沒注意、不記得，或諉稱
      對汽車不瞭解，答覆時亦有遲疑、迴避之情，所為證述顯
      難信為真實。復衡諸該案證人楊蕙君當時身為被告之同居
      女友 (現為被告之妻)，如有親身見聞對於被告有利之事
      項，豈有於漫長之警、偵訊期間從未挺身為證，而被告警
      詢、偵查期間亦全無隻字片語提及該證人楊蕙君與其同車
      之可能？足見該案證人楊蕙君之證述無非係為被告卸責之
      詞，無可憑信。
    4.原告主張其遭被告駕車撞擊時係騎乘腳踏車行駛於路肩，
      有卷附道路交通事故現場圖所標示之腳踏車倒地、肇事車
      輛散落物及血跡位置均大多分布於路面外側邊緣以內可資
      佐證。原告復主張其因遭被告駕駛上述自用小客車自後撞
      擊，並推擠至路旁停放之某小貨車，致原告因遭猛力擠壓
      而受有右側脛骨上端合併關節面骨折、右膝部撕裂傷及頭
      皮8公分撕裂傷之傷害，亦有原告提出之行政院衛生署新
      竹醫院93年2月16日之診斷證明書及本院調取之病歷資料
      影本各一件在卷可稽（見本院卷第8頁、第49-93頁）。又
      依前揭急診病歷內救護紀錄表記載之出勤通知時間為93
      年2月6日2時9分，核對該案證人潘宗嘉所述於事故發生後
      旋即撥打110報警乙節，足認原告主張本件車禍事故發生
      之時間應在93年2月6日凌晨2時許，可堪信實。
    5.綜上各節，本院認被告所有6P-9881號之車型、車色、車
      號及碰撞受損位置均與原告及另案證人之證述相符，撞擊
      受損部位亦經被告於93年2月9日送廠修復，且被告坦言事
      故發生時租屋居住於距離肇事地點僅十餘公尺之新竹市○
      ○路○段81巷30弄8號，平時車輛均停放在附近巷內或東大
      路上某空地，事發當日該車並無失竊或出借他人之情形，
      與肇事地點有密切之地緣關係等事證，被告駕駛6P-9881
      號自用小客車，於上開時、地迴轉時，偏離車道而侵入路
      肩，致汽車右前側自後撞擊原告所騎乘腳踏車，並擠壓原
      告致其受有上開傷害之事實，堪以認定。
    6.被告聲請將上開刑事案件扣案之碎片送中華民國車輛測試
      鑑定委員會鑑定撞擊力道、角度及其上輪胎胎痕如何形成
      云云，本院認碎片 掉落及其上留存之胎痕之情與汽車本
      身當時保養好與否及撞擊掉落過程有關，並無從為被告有
      利之認定，本院認本件事證已臻明確，並無再予調查必要
      ，附此敘明。
（二）按駕駛人駕駛汽車，應遵守道路交通標誌、標線、號誌之
      指示。汽車行駛時，駕駛人應注意車前狀況，並隨時採取
      必要之安全措施。道路交通安全規則第90條、第94條第3
      項分別定有明文。又白實線為路面邊線，用以指示路肩或
      路面外側邊緣之界線，亦為道路交通標誌標線號誌設置規
      則第183條所明訂。被告駕車前行，自應注意上開規定，
      且不得超越車道駛出路面邊緣，而事發當時雖為夜間，但
      天候晴、該路段有照明，且為乾燥、無缺陷之柏油市區道
      路，視距良好，有道路交通事故調查報告表(一)、(二)各1份
      及現場照片1張附於上開刑事卷可稽（見本院影印之刑事
      卷內93年度偵字第2521號偵查卷第14-18、18頁），並無
      不能注意之情事，竟疏於注意以致撞擊在路肩騎乘腳踏車
      之原告，其有過失之情甚為明確。原告遭被告駕車撞擊時
      係騎乘腳踏車行駛於路肩，其依道路交通安全規則第124
      條第2項之規定靠右順序行駛，並無過失可指。而本件事
      實經另刑事案件之檢察官於偵查中送請臺灣省竹苗區車輛
      行車事故鑑定委員會鑑定，亦認為被告駕駛自小客車迴轉
      時駛入慢車道未注意車前狀況撞擊腳踏車為肇事主因，原
      告騎乘腳踏車無肇事因素，有該會94年3月18日竹鑑94008
      3字第09453 00832號鑑定意見書1份附於該案卷內（本件
      經調卷並影印該等卷證參佐）可據。又原告主張其因上開
      被告過失行為猛力擠壓而受有右側脛骨上端合併關節面骨
      折、右膝部撕裂傷及頭皮8公分撕裂傷之傷害等情，亦據
      其提出行政院衛生署新竹醫院93年2月16日之診斷證明書
      及本院調取之病歷資料影本各一件在卷可稽（見本院卷第
      8頁、第49-93頁），自堪憑信。
二、倘若被告有為本件侵行為，則就原告請求本件之損害，是否
    有據及適當？
（一）按因故意或過失，不法侵害他人之權利者，負損害賠償責
      任；不法侵害他人之身體或健康者，對於被害人因此喪失
      或減少勞動能力或增加生活上之需要時，應負損害賠償責
      任；不法侵害他人之身體、健康、名譽、自由、信用、隱
      私、貞操，或不法侵害其他人格法益而情節重大者，被害
      人雖非財產上之損害，亦得請求賠償相當之金額，民法第
      184條第1項、第193條第1項及第195條第1項分別定有明文
      。
（二）本件原告主張其因被告前述之過失傷害侵權行為致其受有
      損害，並依上開規定請求賠償醫藥費用10,593元、喪失勞
      動能力之損失187,200元、精神慰撫金150,000元，本院認
      定如下：
    1.醫藥費用：
     (1)原告主張原告於衛生署新竹醫院住院共10日，支出住院
        醫療費用5,706元，以及自車禍發生時至94年10月26日
        之門診費用共4,887元，二者共計10,593元，並提出住
        院收據影本二紙、門診費用證明書影本一件為據。被告
        對診斷證明書及衛生署新竹醫院之費用證明書之真正不
        爭執，惟抗辯原告已依強制責任險之規定請領理賠，應
        依強制汽車責任保險法第30條 (按：應係第32條)之規
        定，予以扣除已受理賠之部分等語。
     (2)按保險人依本法規定所為之保險給付，視為被保險人損
        害賠償金額之一部分；被保險人受賠償請求時，得扣除
        之，強制汽車責任保險法第32條定有明文。經查，原告
        主張上開支出之住院醫療費用及門診費用共計10,593元
        ，被告就此部分不爭執，並有收據可憑，堪以信實；又
        原告自承其因本件車禍事件曾獲強制汽車責任險之理賠
        共6,356元，並有強制險已決賠案查詢表一件卷足參，
        核諸前開法條規定，被告主張此部分請求金額應予扣除
        ，尚屬有據，是則原告醫藥費用得請求賠償之金額於
        4,237元之範圍內為有理由，逾此部分之請求應予駁回
        。
    2.喪失或減少勞動能力之損失：
     (1)原告主張：原告於工地擔任清潔工，每日日薪為1,200
        元，每月工作26日，故每月薪資為31,200元。又原告自
        93年2月發生車禍至93年7月，共計6個月時間無法工作
        ，故請求187,200元，並提出在職證明書二件為據；嗣
        減縮其請求，改稱依基本工資計算此部分之損失。被告
        否認該在職證明書之真正，並抗辯：原告提出之在職證
        明，並未記載何時起至何時止任職，又原告並未從事任
        何工作，自無任何勞動能力之損失可言，縱事後減縮請
        求，亦無從依基本工資請求賠償。
     (2)按不法侵害他人之身體或健康者，對於被害人因此喪失
        或少勞動能力，或增加生活上之需要時，應負損害賠償
        責任，民法第193條第1項定有明文。又按身體或健康受
        侵害，而減少勞動能力者，其減少及殘存勞動能力之價
        值，不能以現有之收入為準，蓋現有收入每因特殊因素
        之存在而與實際所餘勞動能力不能相符，現有收入高者
        ，一旦喪失其職位，未必能自他處獲得同一待遇，故所
        謂減少及殘存勞動能力之價值，應以其能力在通常情形
        下可能取得之收入為標準 (最高法院61年台上字第1987
        號判例意旨參照)。
     (3)經查，原告主張其因本件車禍被告不法過失行為致其受
        傷，無法工作六個月，被告應賠償其依基本工資計算之
        損害乙節，業經本院函詢行政院衛生署新竹醫院，其函
        覆稱：「... 病患甲○○先生93年2月6日經急診住院診
        斷為右側端脛骨骨折及右膝、右頭皮撕裂傷。同日行緊
        急開放復位號及鋼板內固定。93年2月16日出院，續門
        診治療至94年2月22日共四次。上述骨折及內固定約需
        判年恢復原工作能力。」有該院94年12月25日新醫歷字
        第0940008775號函在卷足稽，是以原告主張其因傷六個
        月無法工作乙節為實可信。又依上開法條及判例意旨，
        原告請求其於受傷無法工作之期間內按基本工資即每月
        15,840元 (按行政院勞委會公布之九十四年二月至八月
        之基本工資為每月15,840元)計算其損害，共計95,040
        元，依法尚無不合，應予准許。
    3.精神上之慰撫金：
     (1)原告主張：其本是一身體健康之人，如今因被告之過失
        傷害行為，中斷原本之健康生活，原告更因車禍必須忍
        受身體上之痛苦，而從事故發生至今，被告從未向原告
        表達歉意，也未曾談及和解事宜，精神上受到鉅創，因
        而請求精神上之慰撫金150,000元。被告抗辯：原告並
        未因車禍致殘廢，亦無減損其後任何工作能力，參酌原
        告無業、深夜仍未回家等情，請求之慰撫金亦屬過高云
        云。
     (2)按不法侵害他人之身體、健康、名譽、自由、信用、隱
        私、貞操，或不法侵害其他人格法益而情節重大者，被
        害人雖非財產上之損害，亦得請求賠償相當之金額，民
        法第195條第1項定有明文。經查，原告因被告之過失傷
        害行為，中斷其原本身體健康之正常生活，須忍受因骨
        折、頭皮撕裂傷等傷害引致之身心之痛苦及生活之不便
        ，爰斟酌兩造之經濟狀況及原告所受之痛苦程度等，認
        其請求非財產之損害即精神上之慰撫金以100,000元為
        適當，逾此部分之請求尚乏其據，應予駁回。
（三）承上各節，原告主張其因被告前述之過失傷害侵權行為致
      其受有損害，其請求賠償金額於199,277元 (4,237元+
      95,040元+100,000元＝199,277元)之範圍內，洵屬有據，
      應予准許，逾此部分之請求，應予駁回。
三、假執行之宣告：
    本件為簡易訴訟程序所為被告一部敗訴之判決，就被告敗訴
    部分，爰依民事訴訟法第三百八十九條第一項第三款之規定
    ，依職權宣告假執行。又被告陳明願供擔保請准宣告免為假
    執行，就被告敗訴部分，酌定相當之擔保金額宣告之。
五、訴訟費用負擔之依據：民事訴訟法第79條。
中    華    民    國    97    年    11    月    20    日
                  新竹簡易庭    法  官  陳順珍
以上正本係照原本作成。
如對本判決上訴，須於判決送達後20日內向本院提出上訴狀。
中    華    民    國    97    年    11    月    20    日
                                書記官  周育瑜


司法院資訊處製作；財團法人民間司法改革基金會備份。
